【裁判字號】    99,簡聲抗,3
【裁判日期】    990930
【裁判案由】    公示送達
【裁判全文】
臺灣桃園地方法院民事裁定             99年度簡聲抗字第3號
抗  告  人  甲○○
代  理  人  羅水明  律師
相  對  人  乙○○（已死亡）
上列當事人間公示送達事件，抗告人對於民國99年4 月21日本院
桃園簡易庭98年度桃簡聲字第178 號所為裁定提起抗告，本院裁
定如下：
    主  文
抗告駁回
抗告費用新臺幣壹仟元由抗告人負擔。
    理    由
一、抗告意旨略以：查相對人之戶籍謄本並無死亡之記載，而寄
    予相對人遭退件之信封上，雖於退件理由記載相對人已死亡
    ，然此應係郵差個人意見，並無所據。至於桃園縣政府警察
    局八德分局派員至相對人戶籍地址查訪，經現住於該址之人
    表示相對人業於民國92年10月26日死亡，亦屬無據。則原裁
    定駁回抗告人公示送達之聲請即有違誤，為此，爰依法提起
    抗告請求廢棄原裁定，及聲請裁定准為公示送達等語。
二、按表意人非因自己之過失，不知相對人之姓名、居所者，得
    依民事訴訟法公示送達之規定，以公示送達為意思表示之通
    知，民法第97條定有明文。此係為避免表意人無從為意思表
    示之通知，而遭受不利益之結果，故使其意思表示得依民事
    訴訟法第149 條規定之方法為送達，發生通知之效力。而民
    事訴訟法第149 條第1 項第1 款所謂「應為送達之處所不明
    者」，係指已用相當之方法探查，仍不知其應為送達之處所
    者而言。其「不明」之事實，應由聲請公示送達之人負舉證
    之責任，而由法院依具體事實判斷之（最高法院82年臺上字
    第272 號判例意旨可資參照）。
三、經查，本件相對人之戶籍謄本（見原審卷第149 頁）記事欄
    雖無死亡之記載，惟據本院函詢行政院國軍退除役官兵輔導
    委員會桃園縣榮民服務處及桃園榮譽國民之家，經其函覆資
    料可知，相對人於89年8 月長期至大陸地區居住後，確已於
    92年10月26日於大陸浙江省舟山市死亡，惟因大陸地區家屬
    迄未提供大陸地區死亡公證書憑辦除戶事宜，故戶政機關至
    今無死亡之記載，此有卷附死亡通報登錄作業、個人資料列
    印、大陸地區家屬92年指紋紙回寄聯紀錄、哀悼函及停止就
    養人員名冊等件附卷可參。揆諸前揭法文及判例意旨說明，
    抗告人聲請對相對人聲請公示送達，核與前揭公示送達之要
    件不符，則原審裁定駁回抗告人公示送達之聲請，於法並無
    違誤，故抗告人之抗告為無理由，應予駁回。
四、據上論結，本件抗告為無理由，依非訟事件法第46條、第21
    條第2 項、第24條第1 項，民事訴訟法第495 條之1 第1 項
    、第449 條第1 項、第78條，裁定如主文。
中    華    民    國    99    年    9     月    30    日
                民事第二庭    審判長  法  官  劉克聖
                                      法  官  楊晴翔
                                      法  官  卓立婷
以上正本證明與原本無異。
本裁定不得再抗告。
中    華    民    國    99    年    9     月    30    日
                                      書記官  王素玲

司法院資訊處製作；財團法人民間司法改革基金會備份。
